【裁判字號】    99,易,562
【裁判日期】    990805
【裁判案由】    毀棄損壞
【裁判全文】
臺灣彰化地方法院刑事判決               99年度易字第562號
公  訴  人  臺灣彰化地方法院檢察署檢察官
被      告  甲○○
上列被告因毀棄損壞案件，經檢察官提起公訴（九十九年度偵字
第三九○一號），本院判決如下：
    主    文
甲○○損壞他人文書，足以生損害於他人，處拘役貳拾日，如易
科罰金，以新臺幣壹仟元折算壹日。
    事    實
一、甲○○係乙○○之弟，甲○○明知置放在彰化縣田尾鄉○○
    村○○路○段三○一巷六號一樓、臺灣連興棉織公司大廳內
    之木製屏風一座，以及懸掛其上、分別黏有「私人物品未經
    書面授權同意不得擅動違者究辦」及「一、連興公司坐落於
    私人土地持有分上，故私人物品置放於此乃天經地義，不由
    他人置喙。二、凡受雇或協同擅自搬動者，將以共同正犯追
    究，決不寬貸，特此公告。」文書之木製告示牌二個，均係
    乙○○所有，竟基於損壞他人文書及損壞他人之物之犯意，
    於民國九十九年二月二十四日凌晨一時許，在臺灣連興棉織
    公司大廳上址，持鐵棍一支敲打上開木製屏風一座及木製告
    示牌二個，致木製告示牌上之二紙文書均因而撕裂及破損、
    上開木製屏風上之亮光漆則因而剝落並留有刮痕，足以生損
    害於乙○○。
二、案經乙○○告訴暨彰化縣警察局北斗分局報告臺灣彰化地方
    法院檢察署檢察官偵查起訴。
    理  由
一、按被告以外之人於審判外之言詞或書面陳述，除法律有規定
    者外，不得作為證據。被告以外之人於偵查中向檢察官所為
    之陳述，除顯有不可信之情況者外，得為證據。被告以外之
    人於審判外之陳述，雖不符前四條之規定，而經當事人於審
    判程序同意作為證據，法院審酌該言詞陳述或書面陳述作成
    時之情況，認為適當者，亦得為證據。當事人、代理人或辯
    護人於法院調查證據時，知有第一百五十九條第一項不得為
    證據之情形，而未於言詞辯論終結前聲明異議者，視為有前
    項之同意。刑事訴訟法第一百五十九條第一項、第一百五十
    九條之一第二項、第一百五十九條之五分別定有明文。經查
    ：
  (一)證人即告訴人乙○○、乙○○之妻陳淑芬於偵查中向檢察官
    所為證述，雖係被告以外之人於審判外之言詞陳述，為傳聞
    證據，然其等於偵查中向檢察官所為證述，既經具結（偵字
    卷第十二、十三頁），且本院審酌該等言詞陳述係由證人出
    於自由意識而陳述，又無其他證據足認該等陳述有何顯不可
    信之情事等一切情況，依刑事訴訟法第一百五十九條之一第
    二項規定，認上開證人於偵訊中之證述，自得採為認定本件
    犯罪事實所憑之證據。
  (二)證人陳淑芬、被告及乙○○之弟顏招明於警詢時之證述，證
    人乙○○於警詢、檢察事務官詢問時之證述，雖亦屬被告以
    外之人於審判外之言詞陳述，為傳聞證據，然經本院於審理
    時當庭直接提示而為合法之調查，被告未於言詞辯論終結前
    聲明異議，本院復審酌該等言詞陳述係由證人出於自由意識
    而陳述，並無非法取證之情況，依刑事訴訟法第一百五十九
    條之五之規定，認上開證人於警詢、檢察事務官詢問時之證
    述，應得採為認定本件犯罪事實所憑之證據。
二、上開事實，業經被告甲○○於偵訊、本院審理時，坦承不諱
    ，復經證人乙○○於警詢、檢察事務官詢問、偵訊時，證人
    陳淑芬於警詢、偵訊時，證人顏招明於警詢時，分別證述綦
    詳，且互核相符，復有現場照片十五幀在卷可稽，以及鐵棍
    一支扣案為憑，足徵被告之自白確與事實相符。本件事證明
    確，被告毀損文書與毀損器物之犯行，均堪認定。
三、按刑法第三百五十四條毀損器物罪之行為態樣包括毀棄、損
    壞或致令不堪用，因財物同時具物質性及功能性兩種價值，
    毀棄、損壞，係對財物本身之物質性予以侵害，致令不堪用
    ，則係對財物效用之功能性予以侵害，且物依其機能、價值
    ，具有一定之美觀，倘實施毀棄、損壞行為顯著有害於美觀
    ，縱對物之本質機能無害，亦足以減損物之效用。本件遭被
    告以鐵棍敲打之木製屏風，乃供隔離、裝飾建物室內空間之
    用，其亮光漆之美觀，亦屬其主要效用之一，被告以鐵棍敲
    打致木製屏風上之亮光漆因而剝落並留有刮痕，顯已減損該
    木製屏風之效用。又被告以鐵棍敲打木製告示牌，致使黏貼
    其上之文書因而撕裂及破損，亦使該文書顯然喪失公告周知
    之效用。是核被告甲○○所為，分別係犯刑法第三百五十二
    條之損壞文書罪、同法第三百五十四條之損壞器物罪。另按
    刑法第五十五條所謂一行為觸犯數罪名之想像競合犯，就故
    意犯而言，係指對於該數罪同時有各別之犯意而藉一個行為
    以達成之謂；若對於另一犯罪係臨時起意，而行為亦不止一
    個，即非想像競合犯，始為數罪併罰（最高法院九十五年度
    臺上字第五九八五號判決意旨參照）。被告所為損壞文書、
    損壞器物之犯行，係以同一敲打行為，同時損壞二紙文書與
    一座木製屏風，按諸前揭說明，係以一行為觸犯構成要件相
    異之罪名，為異種想像競合，應依刑法第五十五條規定，從
    一較重之毀損文書罪論處。爰審酌被告僅因細故，即任意破
    壞告訴人所有之文書、木製屏風，致告訴人受有損害，且迄
    今仍未與告訴人達成和解，然考量木製屏風受損情形尚屬輕
    微，及其犯罪之動機、目的、品行、生活狀況、智識程度，
    暨犯罪後坦承犯行，態度尚屬良好等一切情狀，量處如主文
    所示之刑，並諭知易科罰金之折算標準。扣案之鐵棍一支，
    被告既否認係其所有（本院卷第十二頁），復無積極事證足
    資證明係被告所有之物，且非屬違禁物，自不得宣告沒收。
據上論斷，應依刑事訴訟法第二百九十九條第一項前段，刑法第
三百五十二條、第三百五十四條、第五十五條、第四十一條第一
項，刑法施行法第一條之一判決如主文。
本案經檢察官林子翔到庭執行職務。
中    華    民    國    99    年    8     月    5     日
                  刑事第六庭          法  官  鄭舜元
以上正本證明與原本無異。
如不服本判決應於收受判決後10日內向本院提出上訴書狀，並
應敘述具體理由。其未敘述上訴理由者，應於上訴期間屆滿後
20日內向本院補提理由書(均須按他造當事人之人數附繕本)
「切勿逕送上級法院」。
告訴人或被害人對於判決如有不服具備理由請求檢察官上訴者，
其上訴期間之計算係以檢察官收受判決正本之日期為準。
中    華    民    國    99    年    8     月    5    日
                                      書記官  陳秀香
附錄：論罪科刑法條：
中華民國刑法第352條
毀棄、損壞他人文書或致令不堪用，足以生損害於公眾或他人者
，處3年以下有期徒刑、拘役或1萬元以下罰金。
中華民國刑法第354條
毀棄、損壞前二條以外之他人之物或致令不堪用，足以生損害於
公眾或他人者，處2年以下有期徒刑、拘役或5百元以下罰金。

司法院資訊處製作；財團法人民間司法改革基金會備份。
